【裁判字號】    97,易,680
【裁判日期】    970813
【裁判案由】    詐欺
【裁判全文】
臺灣臺南地方法院刑事判決               97年度易字第680號
公  訴  人  臺灣臺南地方法院檢察署檢察官
被      告  丙○○
上列被告因詐欺案件，經檢察官提起公訴（九十七年度偵字第一
０二０號），本院判決如下：
    主  文
丙○○幫助意圖為自己不法之所有，以詐術使人將本人之物交付
，處有期徒刑陸月，如易科罰金，以新臺幣壹仟元折算壹日。減
為有期徒刑參月，如易科罰金，以新臺幣壹仟元折算壹日。
    事  實
一、丙○○明知一般人如欲使用行動電話通訊，均可以自己名義
    自由向電信公司申請行動電話門號，而現今社會詐騙電話十
    分普遍，詐騙行為人先以蒐購或其他方式取得他人名義申請
    之行動電話後，以之作為施詐工具而聯絡被害人，並可藉以
    規避警方查緝。又預見如將行動電話門號任意交付他人使用
    ，他人將可以之作為詐騙工具，撥打詐騙電話予被害人，竟
    仍以縱若有人持以犯罪，亦不違反其本意，而基於幫助他人
    詐騙金錢之犯意，先於民國九十六年一月八日在址設臺南縣
    永康市○○○路782號1樓之「魔電企業社」，申辦遠傳電信
    股份有限公司0000000000號之易付卡門號後，復於申辦後至
    同年月十三日間之某日，在不詳之地點，以不詳之代價，將
    該門號交予真實姓名不詳之成年人，而以此方法幫助該不詳
    姓名之成年人及其所屬之詐欺集團從事詐欺犯罪使用。嗣詐
    欺集團成員於九十六年一月十三日，化名「小可」之成年女
    子在網際網路上以即時通軟體向甲○○相約援交，並留下上
    開0000000000門號（另留下0000000000號）供作聯絡之用，
    致甲○○陷於錯誤，而於同日依指示陸續或以跨行匯款或以
    現金存入之方式匯入指定之帳戶內共計新臺幣（下同）十七
    萬八千四百九十六元，嗣因甲○○發覺有異，始報警循線查
    悉上情。
二、案經台北巿政府警察局內湖分局報請臺灣士林地方法院檢察
    署函請臺灣高等法院檢察署檢察長令轉臺灣臺南地方法院檢
    察署檢察官偵查起訴。
    理  由
一、按被告以外之人於審判外之陳述，雖不符前四條之規定，而
    經當事人於審判程序同意作為證據，法院審酌該言詞陳述或
    書面陳述作成時之情況，認為適當者，亦得為證據。當事人
    、代理人或辯護人於法院調查證據時，知有第一百五十九條
    第一項不得為證據之情形，而未於言詞辯論終結前聲明異議
    者，視為有前項之同意，刑事訴訟法第一百五十九條之五第
    一項及第二項分別定有明文。查被告丙○○於本院審理程序
    進行時，均未爭執證人即被害人甲○○於警詢之證詞，暨其
    他書證、物證之證據能力，亦迄未於本案言詞辯論終結前聲
    明異議，則依上開規定，視為被告已同意援引作為證據，且
    經本院審酌該等言詞陳述作成時之情況及證據取得過程等節
    ，認為上開證據均有證據能力，可以作為認定事實有無之依
    據，合先敘明。
二、訊之被告丙○○固坦承於上開時地至「魔電企業社」申辦遠
    傳電信股份有限公司0000000000號之易付卡門號等情不諱，
    惟矢口否認有上前幫助詐欺犯行，於本院審理時到庭辯稱：
    前開門號是他以自己之名義申辦使用，申請後該易付卡就遺
    失了，後來發現遺失，但沒有申報遺失或掛失云云。
三、經查：
  (一)前開0000000000行動電話門號係被告所申辦使用等情，業據
    被告於本院審理供明在卷，並有通聯調閱查詢單、遠傳易付
    卡客戶資料卡（即申請表）各一紙附卷可稽（警卷第五０頁
    、台南地檢偵查卷第四頁至第七頁）。另本件被害人甲○○
    於上開時間，經化名「小可」之成年女子在網際網路上以即
    時通軟體向甲○○相約援交，並留下上開0000000000門號供
    作聯絡之用，致甲○○陷於錯誤，而於同日依指示陸續或以
    跨行匯款或以現金存入之方式匯入指定之帳戶內共計十七萬
    八千四百九十六元等情，業據被害人甲○○於警詢中證述綦
    詳，並有甲○○依指示匯入中國信託商業銀行帳戶歷史交易
    查詢表、國泰世華商業銀行存款交易查詢表、台北富邦銀行
    存摺交易查詢表及內政部警政署反詐騙諮詢專線紀錄表各一
    紙在卷可參，故前開真實姓名不詳之「小可」者有留下上開
    0000000000門號向被害人甲○○施用詐術，使張皓承陷於錯
    誤而匯款受騙之事實應可認定。
  (二)又本件被告申辦前開0000000000號行動電話門號之時間為九
    十六年一月八日，並留存有身分證、健保卡影本及簽名署押
    ，有上開通聯調閱查詢單、遠傳易付卡客戶資料卡（即申請
    表）各一紙可稽，而在上開申辦申請表上，被告亦留下伊所
    使用之另支行動電話門號為0000000000（誤繕打為00000000
    「5」8），參諸被告於九十六年二月廿七日上午即經台北巿
    政府警察局內湖分局傳訊製作筆錄，二者相距未滿二個月，
    故被告應無忘記申辦上開電話一事之可能！惟被告於九十六
    年二月廿七日上午在台北巿政府警察局內湖分局經警詢問時
    竟陳稱：0000000000號不是我本人親自申請使用的，我懷疑
    是我的資料被盜用，所以才有我的資料，帳單所寄之臺南市
    ○區○○街111號是我居住之地址沒錯，但我都沒有收到帳
    單等語（士林地檢第六二四四號偵查卷第十五頁）；於偵查
    中亦供稱：伊沒有申辦0000000000號行動電話，且伊亦未遺
    失身分資料；伊的行動電話是0000000000號，登記為我大姐
    夫之名字－盧建銘等語（同上卷第九二頁、士林地檢第一三
    四六八號卷第廿五頁）；嗣於台南地檢署偵訊時又供稱：我
    沒有申辦0000000000號，我的手機號碼為0000000000號，我
    自九十五年年中開始使用，已使用一年多了，該電話是我大
    姐夫盧建祐申辦，我大姐交給我使用的，因我之前要申辦電
    話，我媽媽都不讓我申請，所以我大姐才拿我大姐夫的行動
    電話給我使用。我的IC健保卡曾經壞掉過，在九十六年八、
    九月間我有換新卡，在換卡時舊的健保卡遺失了，我的身分
    證未曾遺失過等語（台南地檢署偵查卷第十頁至第十一頁）
    。經檢察官提示上開遠傳易付卡客戶資料卡（即申請表）後
    ，被告卻又供稱：其上之身分證及健保卡資料是我的沒錯，
    但不是我所填寫申辦的，（為何申請書上留有你所使用之
    0000000000號行動電話號碼？）我不知道等語（台南地檢署
    偵查卷第十一頁）。嗣經檢察官分別向遠傳電信公司、中央
    健保局南區分局函調上開申請書正本及被告是否曾有遺失健
    保卡之紀錄後，被告始翻異前詞而供稱：申請書是我填寫的
    沒錯，其上之簽名也確實是我簽的，但我真的想不起來我有
    去申辦過該門號，我記得我的朋友曾要求我幫他申辦門號，
    但我應該沒有幫他申辦才對等語（同上偵查卷第廿四頁）；
    嗣於本院審理中卻又供稱：一開始我收到通知時，我不確定
    我是否有申辦門號，所以我在檢察官訊問時才否認是我申辦
    的。現在我記起來是我申辦的沒錯，後來遺失了，但沒有報
    遺失，也沒有報警等語（本院卷第十九頁）。就被告上開前
    後供詞互核以對，豈有離申辦時間越久被告記憶越清楚之可
    能，足見被告顯係依卷內證據資料之顯現而變異其辯詞，其
    圖卸免刑責至明。況依被告上開偵查所供0000000000號係伊
    自九十五年年中即開始使用，已使用一年多了，倘若屬實，
    以被告之年齡及身份，其既已申辦一個行動電話尚在有效使
    用中，自無再辦行動電話使用之必要。另一般人如欲使用行
    動電話通訊，均可以自己名義自由向電信公司申請行動電話
    門號，而以現今通訊公司競爭之激烈，申辦行動電話已十分
    普遍而簡易，故被告辯稱「我記得我的朋友曾要求我幫他申
    辦門號」云云，亦屬無稽。
  (三)再者，被告就其一再否認申辦上開行動電話，及其已有行動
    電話使用，為何再申辦其他行動電話門號？暨其行動電話得
    來不易（即其母不讓其申辦），為何遺失了未申報遺失？等
    等，均無法自圓其說，故本件應係被告任意交付前開000000
    0000行動電話門號予詐欺集團成員，對於詐欺集團成員撥打
    詐騙電話行為給予助力。從而，被告前開所辯，均不足採信
    ，本案事證明確，被告前開犯行堪予認定，應依法論科。
四、被告所幫助之正犯即該詐欺集團成員，利用被告所提供之行
    動電話詐騙被害人之金錢，該詐欺集團成員係犯刑法第三百
    三十九條第一項之詐欺取財罪。而被告係以一個幫助詐欺集
    團之成員犯詐欺罪之意思，而提供其行動電話予該集團使用
    ，所為係詐欺犯罪構成要件以外之行為，核被告所為，係犯
    刑法第卅條第一項前段、第三百三十九條第一項之詐欺取財
    罪之幫助犯。被告所犯係詐欺罪之幫助犯，爰依刑法第卅條
    第二項之規定，按正犯之刑減輕之。爰審酌被告任意交付行
    動電話門號幫助他人詐欺取財，助長他人犯罪，並增加政府
    查緝此類犯罪之困難，且致被害人所受財產上損害非少及犯
    後並無悔意等一切情狀，量處如主文所示之宣告刑，併諭知
    如易科罰金之折算標準示懲。又被告犯罪係在九十六年四月
    廿四日以前，依中華民國96年罪犯減刑條例第二條第一項第
    三款、第七條之規定，應將其宣告刑減二分之一，爰減刑如
    主文所示，並諭知易科罰金折算之標準。
五、依刑事訴訟法第二百九十九條第一項前段，刑法三十條、第
    三百三十九條第一項、第四十一條第一項前段，刑法施行法
    第一條之一，中華民國96年罪犯減刑條例第二條第一項第三
    款、第七條，判決如主文。
本案經檢察官乙○○到庭執行職務。
中    華    民    國    97    年    8    月    13    日
                  刑事第五庭審判長法  官  沈揚仁
                                  法  官  林逸梅
                                  法  官  林欣玲
以上正本證明與原本無異
如不服本判決應於收受本判後10日內向本院提出上訴書狀，並應
敘述具體理由。如未敘述上訴理由者，應於上訴期間屆滿後20日
內向本院補提理由書狀（均須按他造當事人之人數附繕本）「切
勿逕送上級法院」。
                                  書記官  蕭伊舒
中    華    民    國    97    年    8    月    13    日
附錄本案論罪科刑法條全文：
刑法第三百三十九條第一項
意圖為自己或第三人不法之所有，以詐術使人將本人或第三人之
物交付者，處5年以下有期徒刑、拘役或科或併科1千元以下罰金
。


司法院資訊處製作；財團法人民間司法改革基金會備份。
